臺灣高等法院刑事判決　　　　　　　　95年度上訴字第2338號
上　訴　人　臺灣士林地方法院檢察署檢察官
被　　　告　乙○○
上列上訴人因被告違反洗錢防制法案件，不服臺灣士林地方法院
94年度訴字第536號，中華民國95年5月3日第一審判決（起訴案
號：臺灣士林地方法院檢察署94年度偵字第3694號），提起上訴
，本院判決如下：
    主  文
原判決撤銷。
乙○○幫助詐欺，處有期徒刑陸月，如易科罰金以銀元參佰元即
新台幣玖佰元折算壹日。
    事  實
一、乙○○於民國85年6月間在台北市北投區山腳郵局（台北第
    138支局）設立存簿儲金帳戶，帳戶00000000000000號，該
    帳戶至91年4月以後已少有交易使用，其因知悉社會上常有
    不正當歹徒，收購他人帳戶存摺及提款卡，用以詐騙被害人
    ，供被害人匯入款項，其竟貪圖小利，基於幫助他人犯詐欺
    罪之犯意，於93年8月31日向該郵局申請辦理晶片提款卡，
    及於同年9月13日向台中進化路郵局，申請辦理使用電話語
    音服務系統。旋於同年月15日前即將該帳戶存摺、提款卡及
    晶片提款卡之密碼、語音服務系統之密碼，以不詳之代價，
    提供年籍不詳之成年男子歹徒使用，該不詳歹徒在報紙上刊
    登代辦貸款廣告，於電話中向急欲貸款之被害人，佯稱貸款
    須先付律師費用，致使如附表所示之被害人李秀珠、甲○○
    、丙○○陷於錯誤，而將款項匯入乙○○上開帳戶內（其日
    期、金額均如附表所示），再以上述晶片提款卡提取款項詐
    取得手。
二、案經臺北市政府警察局北投分局移送臺灣士林地方法院檢察
    署檢察官偵查起訴。
    理  由
一、訊據被告乙○○雖供稱晶片提款卡及語音服務系統均係其自
    行蓋章申請，但否認前揭幫助詐欺之犯行，陳稱其前往台中
    謀職，住在台中市○○○路○段334號12樓其父住處，而將
    存摺及提款卡放在樓下的機車置物箱內，後發現置物箱內的
    包包遺失，其內有該存摺及提款卡亦告遺失，惟未向警方報
    案，其並無將該提款卡及存摺出售或提供他人使用，無幫助
    他人詐欺之行為云云。
二、查被害人李秀珠、甲○○、丙○○均因見報紙刊登代辦貸款
    之廣告，而打電話洽詢而受騙，均據其等於警訊中指訴甚詳
    ，並有其等報案時，警察機關所具受理各類案件紀錄表、受
    理刑事案件報案三聯單、被害人匯款之郵政國內匯款執據、
    自動櫃員機交易明細單在卷可按（見偵查卷），各被害人所
    述各次受騙匯款金額及日期，復有原審卷所附中華郵政股份
    有限公司儲匯處函送之歷史交易清單可資比對，各該款項均
    經跨行提領，亦有該交易清單可稽。被害人等受欺罔而將款
    匯入被告所開設山腳郵局上開帳戶至堪認定。
三、被告雖以前開情詞置辯，惟查被告謂將存摺、提款卡放置機
    車置物箱被竊而遺失，若果為真為何未儘速報警，被告既稱
    因赴台中謀職，可能需用該帳戶，卻未於所謂失竊後報警，
    又未向郵局陳報及掛失或申請補發，被告對當時已少有使用
    交易之存摺，既因需用而攜帶，卻於失竊時未報警及向郵局
    報失申請補發，雖其又稱因帳戶內沒錢不在意，擬回台北後
    才申請補發，惟該帳戶係連線跨行之帳戶，其既可在台中市
    ○○路郵局申請語音系統，自可在連線郵局掛失及補發，卻
    遲至93年10月13日才向郵局申請補發新存摺，實令人難以理
    解。又其於警訊中係稱於93年9月10日在台中市○○○路○
    段334號12樓其父住處發現包包遺失，內有存摺、印章及提
    款卡云云，但查被告之父張榮仁於警訊時卻稱家中未曾失竊
    ，且被告於93年9月13日猶憑印鑑向台中市○○路郵局申請
    使用語音服務系統，其所述於93年9月10日失竊印鑑及存摺
    、提款卡，有諸多疑點，令人難以相信。尤以不論提款卡密
    碼，或語音服務系統之密碼，均在防止別人冒用，密碼應僅
    自己知悉及使用。被告已供陳提款卡密碼與語音服務系統密
    碼不同，其所設定語音系統密碼比提款卡密碼多二碼，其所
    稱將語音服務系統密碼寫在存摺上，其甚違常情，已難令人
    理解，而歹徒竟能獲悉提款卡密碼跨行提款，若非被告告知
    曷克至此，由此觀之，所謂存摺及提款卡放在機車置物箱被
    竊，應屬被告卸責虛詞。再觀被告於山腳郵局該帳戶，自91
    年4月以後，已少有交易使用，有上述歷史交易清單可稽，
    卻又於93年8月31日申請領用晶片提款卡，更於93年9月13日
    向台中進化路郵局申請使用語音服務系統，被告自承各該申
    請後，其自己不曾使用，而該帳戶卻自93年9月15日起，歹
    徒即開始試用，繼而歹徒大量使用該帳戶，達99筆交易（見
    檢察官上訴書）包括被害人李秀珠、甲○○、丙○○之匯入
    款項及歹徒之提領。被告直至93年10月13日才因向郵局申請
    補發而被查獲。設若該等存摺及提款卡確係被竊遺失，則其
    為避免被冒用損害，為保護權益自當報警或報失，乃被告並
    無如此舉措，既未報警，又未向郵局報失（掛失）申請補發
    ，正與現今所見歹徒收購存摺或提款卡，每都約定在多少時
    日內不得報警或報失，使收購之歹徒得有使用之利益之情形
    ，正相符合。
四、查被告否認在報紙刊登代辦貸款之廣告，與各被害人洽詢貸
    款之電話又非被告所申請使用，可見直接以電話詐騙被害人
    之正犯並非被告，而是另有其他歹徒，被告提供帳戶存摺及
    提款卡，係幫助歹徒使用該帳戶取得金錢，屬詐欺行為之幫
    助犯。詐欺之歹徒雖有多次詐欺之行為，然被告則僅有一次
    幫助行為即將存摺及提款卡交付歹徒並告知密碼供使用之行
    為。核被告所為係犯修正前刑法第30條、刑法第339條第1項
    之幫助詐欺犯，應依修正前刑法第30條第2項規定減輕其刑
    。公訴意旨雖指被告係犯刑法第30條、洗錢防制法第9條第1
    項之幫助洗錢罪。惟查本件歹徒係利用上開被告之帳戶，向
    被害人李秀珠、甲○○、丙○○詐取現款，使其等將款匯入
    上開帳戶，並以提款卡提領，乃是以詐欺獲取財物之詐欺行
    為，並非於歹徒獲取財物後為掩飾或隱匿之洗錢犯行，公訴
    意旨認犯幫助洗錢罪尚有未合，起訴事實實為幫助詐欺之犯
    行，起訴法條應予變更。原判決以起訴證據不足以證明被告
    有幫助洗錢之事實遽為無罪之諭知，並未詳酌起訴事實已述
    及被告幫助詐欺之事實，而未變更起訴法條予以論處，即有
    未當。公訴人上訴意旨，據以指摘原判決不當，為有理由，
    應將原判決撤銷改判。又被告行為後，關於幫助犯之規定，
    及關於易科罰金之規定，已有修正，惟經比較新舊規定，修
    正後之規定，對被告並不較有利，依刑法第2條第1項前段，
    應適用修正前即行為時之規定。爰審酌被告貪圖小利，罔顧
    社會秩序之犯罪動機、目的，並其犯罪之手段，及因而所造
    被害人及社會之損失，並其犯後不知悔悟等一切情形，處如
    主文第二項所示之刑，並定其易科罰金之折算之標準，以示
    懲儆。
據上論斷，應依刑事訴訟法第369條第1項前段、第364條、第299
條第1項前段，刑法第2條第1項前段，第339條第1項，修正前刑
法第30條、第41條第1項，罰金罰鍰提高標準條例第1條前段，第
2條第1項，判決如主文。
本案經檢察官黃全祿到庭執行職務。
中　　華　　民　　國　　96　　年　　1 　　月　　26　　日
　　　　　　　　　刑事第五庭    審判長法　官  吳  敦
　　　　　　　　　　　　　　　　　　  法　官  張傳栗
　　　　　　　　　　　　　　　　　　  法　官  朱光仁
以上正本證明與原本無異。
檢察官如不服本判決，應於收受送達後十日內向本院提出上訴書
狀，其未敘述上訴之理由者並得於提起上訴後十日內向本院補提
理由書（均須按他造當事人之人數附繕本）。
被告不得上訴。
                                      書記官  鄒賢英
中　　華　　民　　國　　96　　年　　1 　　月　　30　　日
附錄：本案論罪科刑法條：
中華民國刑法第30條（幫助犯及其處罰）
幫助他人實行犯罪行為者，為幫助犯。雖他人不知幫助之情者，
亦同。
幫助犯之處罰，得按正犯之刑減輕之。
中華民國刑法第339條第1項（普通詐欺罪）
意圖為自己或第三人不法之所有，以詐術使人將本人或第三人之
物交付者，處5年以下有期徒刑、拘役或科或併科1千元以下罰金
。
以前項方法得財產上不法之利益或使第三人得之者，亦同。
前二項之未遂犯罰之。
